臺灣高雄地方法院刑事判決　　　　　　 99年度訴字第1803號
公　訴　人　臺灣高雄地方法院檢察署檢察官
被　　　告　黃薰緯
　　　　　　陳政中
上列被告因公共危險案件，經檢察官提起公訴（99年度偵字第31
732 號、第31744 號），本院判決如下：
    主  文
黃薰緯、陳政中共同犯妨害公眾往來安全罪，各處有期徒刑肆月
，如易科罰金，均以新臺幣壹仟元折算壹日。
    事  實
一、黃薰緯、陳政中均明知於道路上集體為高速競駛（俗稱「飆
    車」）、佔據車道併排行駛及闖紅燈等行為，足使參與道路
    交通活動之公眾致生交通往來之危險，竟與其他姓名年籍不
    詳之數人（約7 人），共同基於妨害公眾往來安全之犯意聯
    絡，於民國99年8 月14日凌晨4 時30分許，黃薰緯騎乘車牌
    號碼388-BAV 號重型機車，陳政中騎乘車牌號碼260-BJF 號
    重型機車，且各別搭載姓名年籍不詳之女子，並與其他不詳
    姓名年籍之數人所騎乘之7 輛機車，在道路上形成機車群，
    自高雄市○○路與復興路口起，沿復興路由南向北行駛，至
    復興路與建國路口時，右轉行駛建國路，到建國路與民族路
    口為止，途中佔據快慢車道併排往前行駛，壅塞道路，且時
    而逆向行駛於對向車道，亦不顧是否紅燈，以時速約70公里
    之速度高速競駛，並連續闖越復興路與民生路、復興路與復
    橫一路、復興路與建國路口之紅燈，嚴重影響路人及參與道
    路交通公眾之安全，以上開方法致生陸路往來之危險。嗣因
    警方接獲通報到場執行防飆勤務蒐證，始循線查獲。
二、案經高雄市政府警察局新興分局移送臺灣高雄地方法院檢察
    署檢察官偵查起訴。
    理  由
壹、證據能力之認定：
    按被告以外之人於審判外之陳述，雖不符刑事訴訟法第159
    條之1 至第159 條之4 之規定，而經當事人於審判程序同意
    作為證據，法院審酌該言詞陳述或書面陳述作成時之情況，
    認為適當者，亦得為證據，刑事訴訟法第159 條之5 第1 項
    定有明文。經查，本案公訴人、被告於本院審判程序時，就
    本判決所引用審判外之言詞或書面陳述，均明示同意有證據
    能力（見院一卷第21頁正面、院二卷第36頁正面），本院審
    酌該具有傳聞證據性質之證據，其取得過程並無瑕疵，與待
    證事實具有關聯性，證明力非明顯過低，以之作為證據係屬
    適當，衡諸上開規定，俱得為證據。
貳、實體部分：
一、訊據被告黃薰緯固坦承有於上揭時地，騎乘車牌號碼388-BA
    V 號之重型機車超速及闖紅燈行駛之事實，惟矢口否認有何
    妨害公眾往來安全之犯行，並辯稱：伊經警方驅趕後，發現
    後方那台黑色汽車突然發動，伊因害怕所以就趕快騎走，伊
    快到復興、建國路口時，警察有搖下車窗跟伊說，等著回去
    接紅單，伊以為是路人，伊沒有與其他機車併排行駛，及越
    過雙黃線逆向行駛，又伊騎車過程沒有講話，伊也不知道為
    何他們要併排云云；另質諸被告陳政中固承認有於上揭時地
    ，騎乘車牌號碼260-BJF 號之重型機車闖紅燈及行駛於快車
    道之事實，惟矢口否認有何妨害公眾往來安全之犯行，並辯
    稱：伊那天只是比較急著要回家，伊沒有飆車，亦沒有與別
    的機車併排行駛及逆向行駛，又伊只認識被告黃薰緯及另一
    個朋友，他們騎他們的，無法管他們云云。經查：
  (一)於99年8 月14日凌晨4 時30分許，被告黃薰緯騎乘車牌號碼
    388-BAV 號重型機車，被告陳政中騎乘車牌號碼260-BJF 號
    重型機車，且各別搭載姓名年籍不詳之女子，並與其他不詳
    姓名年籍之數人所騎乘之7 輛機車，在道路上形成機車群，
    自高雄市○○路與復興路口起，沿復興路由南向北行駛，至
    復興路與建國路口時，右轉行駛建國路，到建國路與民族路
    口為止，途中佔據快慢車道併排往前行駛，壅塞道路，且時
    而逆向行駛於對向車道，亦不顧是否紅燈，以時速約70公里
    之速度高速競駛，並連續闖越復興路與民生路、復興路與復
    橫一路、復興路與建國路口之紅燈，嚴重影響路人及參與道
    路交通公眾之安全，而致生陸路往來之危險等上揭事實，業
    據被告陳政中於警詢、本院審理時坦承：車牌號碼260-BJF
    號重型機車係伊女朋友許惠姍所有，99年8 月14日4 至5 時
    是伊所騎乘；伊有於上揭時地，騎乘車牌號碼388-BAV 號之
    重型機車沿上開行進路線（即起訴書所載路線）行駛，且有
    超速及闖紅燈等情不諱（見警一卷第2 頁、院一卷第19頁）
    ，及被告黃薰緯於警詢、本院審理時坦承：車牌號碼388-BA
    V 號重型機車係伊哥哥黃松金所有，99年8 月14日4 至5 時
    是伊所騎乘；伊有於上揭時地，騎乘車牌號碼260-BJF 號之
    重型機車沿上開行進路線（即起訴書所載路線）行駛，且有
    闖紅燈及行駛於快車道等情不諱（見警二卷第2 頁、院二卷
    第22頁反面），此與證人許惠姍於警詢中證述：車牌號碼26
    0-BJF 號重型機車為伊所有，伊朋友陳政中於99年8 月13日
    20時許，到伊家中向伊借該輛機車使用等語（見警一卷第4
    頁），參核相符，並經證人即蒐證員警薛又仁於本院審理時
    證述甚詳在卷（見院二卷第23至25頁，詳細內容參後述），
    復有本院100 年1 月6 日勘驗筆錄1 份（見院二卷第31至33
    頁）、蒐證光碟翻拍畫面14幀（見警一卷第7 頁、警二卷第
    6 頁、院二卷第16至19頁）、車牌號碼388-BAV 號及260-BJ
    F 號機車行駛路線圖2 份（見警一卷第6 頁、警二卷第5 頁
    ）、高雄市政府警察局舉發違反道路交通管理事件通知單2
    紙（見警一卷第8 頁、警二卷第9 頁）、車牌號碼260-BJF
    號、388-BAV 號重型機車車籍查詢資料2 份（見警一卷第8
    頁、警二卷第7 頁），可資佐證。
  (二)被告黃薰緯、陳政中雖均否認有何妨害公眾往來安全之犯行
    ，並以上揭情詞置辯。惟查：
  １、證人即員警薛又仁於本院審理時證稱：當時是凌晨4 時25
      分左右，民眾報案在五福、復興路口的超商門口有10餘部
      機車及20餘人的青少年男女在超商門口聚集，妨害安寧，
      分局先派五福二路派出所的警員到場勸導，被告等人愛理
      不理，且未立即離去，制服警員後來通知伊等蒐證組前去
      蒐證，而且五福二路該路段是飆車族經常出沒的路段，蒐
      證警車不是只有伊等，市警局交通大隊也有2 組警員到場
      ，所駕駛的車輛都是黑色日產3000CC轎車，通常深夜遊蕩
      的青少年都知道這是警方偵防車，所以渠等都知道有警方
      在搜索；當日他們沿著復興路由南往北方向行駛，有9 部
      機車併排競駛，佔據快車道，連續闖紅燈，當時復興路一
      路上都是紅燈，伊等就開著偵防車隨後蒐證，當時偵防車
      的錶速已經超過70公里，伊等只蒐證到5 台有參與危險駕
      駛的情形，其中被告黃薰緯與陳政中所駕駛的機車均在蒐
      證5 部機車裡面，且有高速併排行駛；又被告黃薰緯所駕
      駛的機車，由復與、五福一路往北，一路都非常快，在車
      隊前面，是因為後來他已經發現伊等在蒐證，他才慢慢減
      速，而且伊好像有把車窗搖下來，要他回去收紅單，之後
      又去蒐證其他車輛，當日被告等人行經之路線是如警卷所
      附路線圖，蒐證光碟及翻拍畫面亦均係當天蒐證所得；當
      日他們有併排騎車、佔據快車道、壅塞復興路、並沿線連
      續闖越紅燈，時速均超過60公里，甚至有時到70公里，有
      的機車還跨越雙黃線逆向行駛等語明確（院二卷第23至25
      頁），並有警員薛又仁所出具之職務報告1 份（見警一卷
      第5 頁）、車牌號碼388-BAV 號及260-BJF 號機車行駛路
      線圖2 份在卷可佐（見警一卷第6 頁、警二卷第5 頁），
      足認當日確有員警到場執行蒐證任務，並且有蒐證到被告
      黃薰緯、陳政中等人所騎乘之機車確有超速、闖紅燈及併
      排、逆向行駛之事實，況且當日蒐證員警在蒐證前已有派
      員警先行前往勸導，且當日另有高雄市政府警察局交通大
      隊兩組員警在場執行勤務，被告黃薰緯、陳政中等人不可
      能不知有警察在現場執行勤務，而且當時已屬深夜4 時30
      分，渠等經警方勸導仍逗留不返家，之後更成群結隊佔據
      道路競速行駛，是被告黃薰緯辯稱：伊經警方驅趕後，發
      現後方那台黑色汽車突然發動，伊因害怕所以就趕快騎走
      ，伊快到復興、建國路口時，警察有搖下車窗跟伊說，等
      著回去接紅單，伊以為是路人云云，顯屬臨訟屬卸責之詞
      ，不足採信。
  ２、又經本院當庭播放警方於99年8 月14日凌晨4 時30分許之
      蒐證光碟，勘驗結果略以：光碟畫面1 秒時，出現約9
      輛機車由復興、五福路口出發，同時右轉前進，沿復興路
      由南往北行駛，經過第一個路口（復興、民生路口）；
      光碟畫面14秒時，機車車陣併排行駛佔據快、慢車道，民
      生、復橫一路為紅燈號誌，經過第二個路口（復興、復橫
      一路口），闖紅燈；光碟畫面27秒時，車牌號碼260-BJ
      F 號與853-EXS 號二輛機車併排行駛於快車道，跟隨車陣
      一起經過第三個路口（復興、中正路口）；光碟畫面38
      秒時，機車車陣經過第4 個路口（復興、六合路口），車
      牌號碼260-BJF 號機車繼續跟隨車陣，行駛於快車道上；
      光碟畫面48秒時，機車車陣經過復興、七賢路口，並佔
      據快車道，其中車牌號碼853-EXS 號機車，騎在復興路靠
      近雙黃線位置；光碟畫面56秒時，機車車陣經過復興、
      八德一路口，車牌號碼853-EXS 號機車逆向行駛進入對向
      車道，車牌號碼260-BJF 號機車仍跟隨車陣，行駛於快車
      道上；光碟畫面1 分2 秒時，車陣經過復與、河南一路
      口，車牌號碼853-EXS 號機車一路都在復興路由南往北方
      向逆向行駛，且未戴安全帽，車牌號碼853-EXS 號、260-
      BJF 號、388-BAV 號、780-CLT 號等4 部機車併排佔據車
      道；光碟畫面1 分12秒時，車陣經過復興、建國路口，
      紅燈右轉，車牌號碼388-BAV 號機車也跟著紅燈右轉；
      光碟畫面1 分13秒時，車牌號碼260-BJF 號、388-BAV 號
      機車跟隨車陣，前後行駛於快、慢車道，並跟隨車陣一同
      右轉；光碟畫面1 分31秒時，車牌號碼260-BJF 號機車
      繼續行駛於快車道上，旁邊為車牌號碼853-EXS 號機車，
      並跟隨車陣一同經過錦田、建國路口，員警口述當時時速
      70公里；光碟畫面1 分49秒時，車牌號碼260-BJF 號、
      853-EXS 號機車一同右轉，經過河北一路口等情，有本院
      100 年1 月6 日勘驗筆錄1 份（見院二卷第31至33頁）、
      蒐證光碟翻拍畫面14幀（見警一卷第7 頁、警二卷第6 頁
      、院二卷第16至19頁）在卷可證。是由證人薛又仁於本院
      審理時前揭證述之情節，並觀上開勘驗筆錄內容及蒐證光
      碟翻拍畫面14幀，復佐以被告黃薰緯於本院審理時亦坦承
      其有超速及闖紅燈等情不諱（見院一卷第19頁），及被告
      陳政中於本院審理時坦承其有闖紅燈及騎到快車道等情不
      諱（見院二卷第22頁反面），自堪認被告黃薰緯、陳政中
      所分別騎乘之車牌號碼388-BAV 號、260-BJF 號重型機車
      ，確有與其他同行車輛集結成群，佔據快慢車道併排往前
      行駛，壅塞道路，且時而逆向行駛於對向車道，亦不顧是
      否紅燈，以時速約70公里之速度高速狂飆，並連續闖越復
      興路與民生路、復興路與復橫一路、復興路與建國路口之
      紅燈等事實，自堪以認定。是被告黃薰緯辯稱：伊沒有與
      其他機車併排行駛，及越過雙黃線逆向行駛云云，及被告
      陳政中辯稱：伊那天只是比較急著要回家，伊沒有飆車，
      亦沒有與別的機車併排行駛及逆向行駛云云，自均非可採
      。
  ３、至被告陳政中另辯稱：伊只認識被告黃薰緯及另一個朋友
      ，他們騎他們的，無法管他們云云，而被告黃薰緯另辯稱
      ：伊騎車過程沒有講話，伊也不知道為何他們要併排云云
      。惟按意思之聯絡並不限於事前有所謀議，即僅於行為當
      時有共同犯意之聯絡者，亦屬之，且其表示之方法，亦不
      以明示通謀為必要，即相互間有默示之合致，亦無不可；
      又共同正犯之意思聯絡，原不以數人間直接發生者為限，
      即有間接之聯絡者，亦包括在內（最高法院73年台上字第
      2364號、77年台上字第2135號判例意旨參照）。經查，衡
      諸常情，一般正常駕駛之機車騎士，如遠遠聽聞飆車車隊
      之群聚嘈雜聲響，為顧及自身安全，多會事先閃避，被告
      2 人若僅係偶然遭遇飆車車隊，只需稍予減緩車速並靠路
      邊，即得輕易與飆車車隊全然脫離，豈有持續跟隨飆車車
      隊連續經過數路口，甚至摻雜於車隊中，並跟隨飆車車隊
      一同右轉之理（見院二卷第32頁反面）；且依前開蒐證照
      片及蒐證錄影畫面勘驗結果所顯示，被告2 人所騎乘之機
      車多有與其他機車併排佔據快車道，甚且與其他佔據對向
      車道之機車併排，持續數個路口，堪認被告2 人有與周遭
      機車駕駛相互配合，而與車隊中其餘成員共組飆車車隊，
      在道路競駛之犯行無訛。是被告2 人雖然未認識所有同行
      騎車之人，但是對於渠等置身於飆車車隊之中，同行競速
      行駛佔據車道之行為，自難委為不知，既然對於彼此間行
      為有相互認識，且均明知飆車行為之造成妨害公眾往來安
      全，須多人齊一為之，則被告2 人均在場可共見共聞渠等
      行徑之嚴重性，仍一意為之，自有合同意思，並互相利用
      他人之行為。從而，被告2 人以上開情詞否認有本案妨害
      公眾往來安全之犯行，亦均非可採。
  (三)綜上所述，本案事證明確，被告黃薰緯、陳政中有事實欄所
    載犯行均堪認定，應依法論科。
二、按刑法第185 條第1 項之以他法致生往來之危險罪之「他法
    」，係指除損壞、壅塞以外，其他凡足以妨害公眾往來通行
    之方法皆是，以併排競駛或一前一後飆車之方式在道路上超
    速行車，易失控撞及道路上之其他人、車或路旁建物，自足
    生交通往來之危險，自係上開法條之「他法」（最高法院94
    年度台上字第2863號判決意旨參照）；又行車速度，應依速
    限標誌或標線之規定，道路交通安全規則第93條第1 項定有
    明文。另所謂飆車，關於速度尚未有一定之認定標準，惟一
    般係指於某一路段超越最高時速限制，而以高速疾馳，以一
    前一後或併排方式為之，而造成公眾往來危險之狀態之意，
    為眾所共知，故多人於道路上高速競駛之行為，自非不得歸
    納入刑法第185 條第1 項「以其他方法致生往來危險」。是
    核被告黃薰緯、陳政中所為，均係犯刑法第185 條第1 項妨
    害公眾往來安全罪。被告2 人與其他多名（約7 人）真實姓
    名年籍不詳之機車騎士間，就前開飆車之行為，互有犯意聯
    絡與行為分擔，應依刑法第28條均論以共同正犯。
三、茲審酌被告黃薰緯、陳政中前均無經法院判刑確定之前科，
    有臺灣高等法院被告前案紀錄表2 份在卷可按，素行尚可，
    渠等均明知飆車行為嚴重危害路上人車來往之安全，仍加入
    競飆，對道路交通往來之安全危害甚鉅，且飆車潛藏引起公
    安事故危機，造成實害之案例所在多有，飆車之囂張及破壞
    社會治安之行徑，為社會大眾所厭惡，警方為取締飆車行為
    ，常需動用大批優勢警力來遏阻，耗費警力並徒增社會成本
    ，行為實屬可議，兼衡以被告2 人犯後均仍未能坦承犯行，
    尚乏知錯悔改之意，及被告2 人犯罪之動機、目的、智識程
    度、生活狀況等一切情狀，認檢察官求處被告2 人各有期徒
    刑7 月，稍屬過重，爰就被告2 人分別量處如主文所示之刑
    ，並均諭知如易科罰金之折算標準，以資懲戒。
據上論斷，應依刑事訴訟法第299 條第1 項前段，刑法第28條、
第185 條第1 項、第41條第1 項前段，刑法施行法第1 條之1，
判決如主文。
中    華    民    國    100   年    1     月    20    日
                  刑事第五庭  審判長法  官  李昆南
                                    法  官  陳盈吉
                                    法  官  林永村
以上正本係照原本作成。
如不服本判決應於收受本判決後10日內向本院提出上訴書狀，並
應敘述具體理由，如未敘述上訴理由者，應於上訴期間屆滿後20
日內補提理由書狀於本院（均須按他造當事人之人數附繕本）「
切勿逕送上級法院」。
中    華    民    國    100   年    1     月    20    日
                                    書記官  王珮樺
附錄本判決論罪科刑法條：
中華民國刑法第185條
（妨害公眾往來安全罪）
損壞或壅塞陸路、水路、橋樑或其他公眾往來之設備或以他法致
生往來之危險者，處5 年以下有期徒刑，拘役或5 百元以下罰金
。
因而致人於死者，處無期徒刑或7 年以上有期徒刑。致重傷者，
處3 年以上10年以下有期徒刑。
第1 項之未遂犯罰之。